臺灣高等法院臺中分院刑事判決
111年度上訴字第1523號
上  訴  人  臺灣彰化地方檢察署檢察官
上  訴  人  
即  被  告  張啓哲



選任辯護人  徐湘閔律師
            張崇哲律師
上列上訴人等因被告毀壞建築物罪案件，不服臺灣彰化地方法院
111年度訴字第5號，中華民國111年4月29日第一審判決（起訴案
號：臺灣彰化地方檢察署110年度偵字第14331號），提起上訴，
本院判決如下：
    主  文
上訴駁回。
    事實及理由
一、本案經本院審理結果，認第一審判決認事用法及量刑均無不
    當，應予維持，並引用第一審判決書記載之事實、證據及理
    由（如附件）。
二、上訴人即被告張啓哲（下稱被告）上訴意旨略以， ㈠系爭建
    物乃由告訴人雙親張定石及張蕭省興建，張定石往生後，由
    其5名子女及張蕭省平均繼承，張蕭省對於系爭建物自有事
    實上處分權，且長年居住系爭建物，被告經由張蕭省同意，
    簽署同意書及錄影後，被告主觀上認張蕭省擁有事實上處分
    權，及當時亦在現場之共有人張清科默示同意後，被告取得
    拆除系爭建物權限，始交由名冠建設公司進場拆除系爭建物
    ，難認被告主觀上有毀損建築物之故意。㈡系爭建物僅佔地4
    坪，且於停水停電，早已無人使用，且僅有圍牆而無廁所，
    無法供人起居使用，難認為刑法上所稱建物。㈢被告僅係誤
    認已得處分權人同意，有權利拆除，僅係過失而已，自不構
    成刑法第353第1項之故意毀損建築物罪。㈣被告於與告訴人
    調解時，提出以新台幣（下同）40萬元補償告訴人，惟告訴
    人堅持要200萬元始願意接受，按系爭建物拆遷補償費僅4萬
    元，被告已提出10倍之補償金，被告已有相當誠意，請審酌
    被告犯後態度，從輕量刑等語。
三、上訴人即公訴人（下稱公訴人）上訴意旨略以，被告為避免
    對建商負擔重大損害賠償，以其專業，明知其僅得系爭建物
    共有人之一同意，尚不能隨意拆除，竟僅向共有人之一取得
    同意即誤導建商而擅自拆除系爭建物，原審僅量處被告最低
    法定刑之有期徒刑6月，並得易科罰金，顯屬過輕，尚非妥
    適，請予撤銷改判等語。
四、惟查：
　㈠被告於本院審理中業己坦承認罪，並經證人即告訴人張勝嶸
    供述在卷，另經證人張德根、張裕榮、游沛極、張清科、張
    清標等證述在卷，復有祭祀公業張達東發給告訴人張勝嶸之
    存證信函、告訴人之戶籍謄本、彰化縣○○鄉○○○○○○○○○00000
    00 號門牌證明書、彰化縣地○○○○○○○○○○○○○○○○○○○○○○○○○○○
    ○○○○○○○鄉○○段000地號現況面積圖、張蕭省國民身分證、告
    訴人於110年1月29日發給祭祀公業張達東之存證信函、社頭
    鄉農會110年3月3日匯款申請書、張勝嶸之郵政存簿儲金簿
    封面影本、張定石之台灣自來水股份有限公司109年11月之
    繳費憑證、聲請暫停全部用電之收到登記單回條、張裕榮製
    作之張達東地上物補償表、台灣自來水股份有限公司第十一
    區管理處110年6月21日台水十一業字第1100006878號函及附
    件、台灣電力股份有限公司彰化區營業處110年6月22日彰化
    字第1101252146號函及附件、何人拆除之說明、照片、合作
    金庫銀行支票影本、影片錄影時間之手機擷取畫面照片、公
    業張達東房補償費領受簽收單、支票影本、告訴人與張清科
    簽立之公業張達東不動產處分作業派下員同意事項、社頭鄉
    廣興段220地號之土地登記第一類謄本、彰化縣地籍異動索
    引、彰化縣地政士公會資訊系統列印結果、台灣電力股份有
    限公司彰化區營業處111年1月25日函及所附「彰化縣○○鄉○○
    村○○○路000號」於109年12月30日暫停全部用電登記單影本
    、台灣自來水股份有限公司第十一區管理處111年1月25日函
    及所附「彰化縣○○鄉○○村○○○路000號」水表之停用名義人及
    停用申請書、彰化縣地方稅務局員林分局111年1 月27日函
    及所附房屋稅及紀錄表及平面圖、勘驗筆錄（辯護人提出之
    錄影光碟）、分家契約書、張達東地上物補償表、本案系爭
    建物、坐落土地之空照圖等在卷足稽，被告自白與事實相符
    應可採信，被告犯行洵堪認定，被告所辯其主觀上無犯罪之
    故意，僅係過失而已，及系爭建物非刑法所稱之建築物等語
    ，應無可採。
　㈡原審判決以行為人之責任為基礎，審酌被告從事地政士多年
    ，因告訴人在上開土地上刻意保留僅4坪之系爭建物不拆除
    ，認此種情形難以與告訴人取得共識，竟未徵詢告訴人之同
    意，逕向告訴人之母親張蕭省取得同意書後，交由不知情之
    游沛極僱工拆除系爭建物，致系爭建物遭拆除毀壞，被告犯
    後迄今尚未能與告訴人達成和解之犯後態度，惟系爭建物僅
    佔地約4坪，面積不大，及其犯罪之目的、手段、所造成之
    損害、被告智識程度為專科畢業、職業為地政士、已婚、小
    孩仍就學中、現與配偶小孩同住之家庭狀況等一切情狀，量
    處被告有期徒刑6月，如易科罰金以新台幣1000元折算1日，
    其量刑已依刑法第57條之規定，以行為人之責任為基礎，並
    審酌犯罪之動機、目的、手段、犯罪行為人之生活狀況所造
    成損害等一切情狀，其量刑並無不妥，被告上訴意旨認為其
    行為未構成刑法第353條第1項之犯罪，及其已認罪，並提出
    願補賠償告訴人40萬元，係告訴人不願意，其犯後態度良好
    ，原判決量刑過重云云，公訴人上訴意旨以原判決量刑太輕
    ，均指摘原判決不當等語，核均無理由，其等上訴應駁回。
五、據上論斷，應依刑事訴訟法第373條、第368條，判決如主文
    。
本案經檢察官張嘉宏提起公訴，檢察官黃建銘提起上訴，檢察官
謝名冠到庭執行職務。
中　　華　　民　　國　　111 　年　　12　　月　　8 　　日

            刑事第十一庭　審判長法　官　張  意  聰
                                法　官　陳  慧  珊
                                法　官　林  清  鈞
以上正本證明與原本無異。
如不服本判決應於收受送達後二十日內向本院提出上訴書狀，其
未敘述上訴之理由者並得於提起上訴後二十日內向本院補提理由
書（均須按他造當事人之人數附繕本）「切勿逕送上級法院」。
因疫情而遲誤不變期間，得向法院聲請回復原狀。

                                書記官  陳  志  德
　　　　　　　　　　　　　　　　
中　　華　　民　　國　　111 　年　　12　　月　　9 　　日